最高法院刑事判決　　　　　　　　　　　　　　　九十一年度台上字第一二八九號
　　上　訴　人　台灣高等法院台南分院檢察署檢察官
　　上　訴　人
　　即　被　告　甲○○
　　被　　　告　丙○○
　　　　　　　　丁○○
　　　　　　　　乙○○
右上訴人等因被告等重傷害案件，不服台灣高等法院台南分院中華民國八十八年四月
二十九日第二審判決（八十七年度上訴字第一七七七號，起訴案號：台灣台南地方法
院檢察署八十七年度偵字第三五六六、四○三七號），提起上訴，本院判決如左：
    主  文
原判決撤銷，發回台灣高等法院台南分院。
    理  由
本件原判決撤銷第一審論處被告甲○○、丙○○、丁○○、乙○○以共同使人受重傷
罪刑之判決，改判論被告甲○○以使人受重傷、累犯罪，判處有期徒刑陸年，被告丙
○○、丁○○、乙○○則均諭知無罪，固非無見。惟按審理事實之法院，本乎發見實
質的真實之本旨，對於案內一切與罪名之成立與否、論罪科刑有重要關係之證據，除
認為不必要者外，均應詳為調查，然後基於調查所得之心證，以為判斷之基礎。故證
據雖已調查，若尚有其他必要部分並未調查，即與證據未經調查無異，如遽行判決，
仍難謂無刑事訴訟法第三百七十九條第十款所稱應於審判期日調查之證據，而未予調
查之違法。經查：（一）原判決事實認定：被告甲○○以重傷害之故意，毆擊被害人
傅企輝頭部及左眼，致傅企輝頭皮裂傷、左眼外傷性眼部鈍傷併外傷性視神經病變，
左眼無光覺，並以財團法人奇美醫院（下稱奇美醫院）、長庚紀念醫院、行政院國軍
退除役官兵輔導委員會台中榮民總醫院之診斷證明書、病歷資料及勞工保險局給付處
民國八十七年六月八日通知單等證明文件，而認被害人傅企輝所受之傷害已達重傷害
程度等旨，惟據奇美醫院八十七年七月二十五日（八七）奇醫字第二三三八號函覆被
害人病情摘要稱：「此四十一歲男性病患，於八十七年一月二十五日至本院急診就醫
並自訴曾被打，當時急診就已無光覺，並有結膜下出血，續發性青光眼，及懷疑頸動
脈｜靜脈管，八十七年二月二日又再次就醫，並收住院，作了一系列檢查（電腦斷
層、頸動脈血管攝影），確實診斷為頸動脈｜靜脈管，而轉至神經外科」；「病患
傅企輝係於八十七年一月二十五日早上三時二十四分至院急診就醫，當時酒精濃度為
一五六MG\DL（正常值為五以下），病人主訴左眼腫脹及看不見，病人於八十七年二
月二日再次至急診就醫時曾述及八十七年一月二十五日被打以致眼球後出血，後經血
管攝影檢查係為〝頸動脈海綿竇管〞，經診斷後病人轉至台北做栓塞治療」等語（
詳第一審卷第一二一、一二二頁），依該份病情摘要所述，被害人雖左眼無光覺，然
經診斷係為頸動脈｜靜脈管（頸動脈海綿竇管）及續發性青光眼等症狀，而該等
症狀發生之原因為何？是否經由外力（如毆擊）直接介入造成？如係外力造成，係因
頭部？頸部或眼部受外力攻擊所致？在何種情況下造成？與被害人飲酒過量有無關係
？以上疑點均與判斷被害人因上開情況致失明與遭人毆打間有無因果關係至有關連，
難謂無調查之必要。且被告甲○○於第一審時即具狀請求調查，第一審未予調查，已
嫌調查未盡，原審復未調查，又未說明不予調查之理由，自有應於審判期日調查之證
據未予調查及判決理由不備之違法。（二）原判決引中央警察大學函文所指：血液中
酒精濃度達一五六 MG\DL時，情緒起伏大，步態不穩，肢體協調、平衡感與判斷力障
礙度升高等情狀，而以當時血液中酒精濃度已達一五六 MG\DL之被害人，客觀上精神
狀態已遜於常人，因認其指訴遭數人毆打一節有瑕疵等旨，而為被告丙○○、丁○○
、乙○○等人有利之認定。然按所謂「情緒起伏大，步態不穩，肢體協調、平衡感與
判斷力障礙度升高」等情狀，是否足以使人喪失辨別遭幾人或何人毆傷之能力？且對
酒精之容忍度，因人而異，被害人自陳當時伊是自行開車到達北安之星ＫＴＶ，如果
不虛，則被害人於案發時有無如同中央警察大學函文所指精神障礙情形？其障礙情形
已達何種程度？原審均未予調查，遽以該函文認定被害人之指訴有瑕疵，自嫌速斷；
又原判決復以被害人身體、四肢均無傷痕，而認被害人指訴有四人持不明兇器將之圍
毆之言，不可採信，惟查被害人於原審調查時指稱：當時除頭部、眼部外傷外，另外
在胸部及背部尚有瘀血傷等語（原審卷第六十八頁反面），則被害人上開陳述，是否
與事實相符，顯與原審採證認事有關，即有調查之必要，原審未予調查釐清，復未說
明不予調查之理由，亦有調查職責未盡及理由不備之違法。以上或為檢察官及被告上
訴意旨所指摘，或為本院得依職權調查之事項，應認原判決有撤銷發回之原因。
據上論結，應依刑事訴訟法第三百九十七條、第四百零一條，判決如主文。
中      華      民      國    九十一    年      三      月     十三     日
                              最高法院刑事第十庭
                                  審判長法官  林  增  福
                                        法官  邵  燕  玲
                                        法官  吳  昆  仁
                                        法官  陳  世  雄
                                        法官  惠  光  霞
      右正本證明與原本無異
                                              書  記  官
中      華      民      國    九十一    年      三      月     十九     日
